臺灣桃園地方法院民事裁定
111年度司繼字第316號
聲  明  人  徐蕙伶  
被  繼承人  游秋慶(亡)


上列聲明人聲明拋棄繼承事件，本院裁定如下：
    主      文
聲明均駁回。
聲請程序費用由聲明人負擔。
    理      由
一、本件聲明意旨略以：聲明人徐蕙伶為被繼承人游秋慶之第一
    順位繼承人，因被繼承人於民國110年10月3日死亡，爰檢呈
    被繼承人之除戶戶籍謄本、聲明人之戶籍謄本及印鑑證明等
    件，聲明拋棄繼承權等語。
二、按繼承人得拋棄其繼承權；而遺產繼承人，除配偶外，依左
    列順序定之：(一)直系血親卑親屬。(二)父母。(三)兄弟姊
    妹。(四)祖父母，民法第1138條、民法第1174條第1項定有
    明文。前項拋棄，應於知悉其得繼承之時起三個月內以書面
    向法院為之，民法第1174條第2項定有明文。依上揭法條之
    文義解釋，係指繼承人知悉繼承開始之原因事實，因而覺知
    自己為法律上之繼承人時起算。又此3個月之除斥期間，本
    以繼承人客觀處於得知悉已為繼承人之事實狀態為認定，非
    謂尚須知悉有無繼承之遺產，且不因聲請人不知法律或對法
    律之誤解，而影響法律規定所發生之效力。次按「以日、星
    期、月或年定期間者，其始日不算入。」、「以日、星期、
    月或年定期間者，以期間末日之終止，為期間之終止。期間
    不以星期、月或年之始日起算者，以最後之星期、月或年與
    起算日相當日之前一日，為期間之末日。但以月或年定期間
    ，於最後之月，無相當日者，以其月之末日，為期間之末日
    」、「於一定期日或期間內，應為意思表示或給付者，其期
    日或其期間之末日，為星期日、紀念日或其他休息日時，以
    其休息日之次日代之。」，民法第120條第2項、第121條、
    第122條分別定有明文。
三、經查，被繼承人游秋慶於民國（下同）110年10月3日死亡，
    而聲明人徐蕙伶為被繼承人游秋慶之子女乙情，業據聲明人
    提出之聲明人戶籍謄本與被繼承人除戶戶籍謄本為證，並經
    本院查核屬實，堪予認定。聲明人雖於聲請狀中主張，其係
    於111年1月14日獲前順位繼承人拋棄繼承通知，始知悉繼承
    開始等語，並提出本院家事法庭函文為證。然按前揭規定，
    被繼承人之第一順位繼承人無待其他繼承人之通知，即應於
    知悉被繼承人死亡時起3個月內以書面向法院為拋棄繼承之
    意思表示。是以，本院分別於111年1月27日與111年4月11日
    通知聲明人補正何時且如何知悉被繼承人死亡一事，並提出
    相關證據或證明文件，前開通知業於111年2月8日與111年4
    月14日送達，此有送達證書在卷可稽。惟聲明人合法收受後
    迄今仍未補正，是以本院於111年4月11日函詢被繼承人游秋
    慶之死亡登記申請人游徐懿，請其陳報本院有無且何時通知
    聲明人有關被繼承人死亡一事。而據被繼承人之死亡登記申
    請人游徐懿於111年5月10日所提出之陳報狀所示，其係於11
    0年10月3日以電話通知聲明人有關被繼承人死亡一事，且聲
    明人於110年10月16日曾參加被繼承人之告別式，堪認聲明
    人於被繼承人死亡之日（即110年10月3日）即知悉被繼承人
    死亡之事實。準此，聲明人最遲本應於111年1月3日（按111
    年1月3日非例假日）前向本院聲明拋棄繼承。惟聲明人卻遲
    至111年1月20日始具狀聲明拋棄繼承，此有本院收狀收文章
    在卷可證。是按卷證資料觀之，本件聲明人聲明拋棄繼承已
    逾法定期間三個月甚明，其聲明與法不合，無從准予備查，
    應予駁回。
四、依家事事件法第132條第3項、第97條及非訟事件法第21條第
    1項前段裁定如主文。
五、如對本裁定抗告須於裁定送達後10日內向本院提出抗告狀，
    並應繳納抗告費新臺幣1,000元整。
中　　華　　民　　國　　111 　年　　5 　　月　　25　　日
                   家事法庭司法事務官　蔡淑蘭
以上正本係照原本作成。